【裁判字號】    99,上訴,6
【裁判日期】    990316
【裁判案由】    偽造有價證券等
【裁判全文】
臺灣高等法院臺南分院刑事判決           99年度上訴字第6號
上  訴  人  臺灣臺南地方法院檢察署檢察官
被      告  甲○○
指定辯護人  本院公設辯護人  丙○○
度訴字第609號中華民國98年11月3日第一審判決（起訴案號：臺
灣臺南地方法院檢察署98年度調偵字第182號），提起上訴，本
院判決如下：
    主  文
上訴駁回。
    事  實
一、甲○○於民國97年初，在臺南縣安定鄉海寮村某處空地種植
    七里香植栽，而乙○○透過綽號「阿雄」之友人楊家雄之介
    紹，欲向甲○○購買七里香。乙○○與楊家雄二人於97年2
    月初，前往甲○○栽種七里香之現場勘查七里香種植情況，
    之後乙○○以電話與甲○○聯絡，表示欲以新臺幣（下同）
    5萬元之價格購買七里香50株，並相約於甲○○植栽七里香
    之現場見面。經甲○○應允，乙○○遂於97年2月15日與楊
    家雄前往甲○○植栽七里香之現場，抵達之後，因現場七里
    香之數量不足乙○○所欲購買之50株，乙○○遂與甲○○約
    定於97年3月25日再行交付七里香50株，並當場給付貨款5萬
    元予甲○○，而甲○○則簽立上載「立讓渡書人甲○○今將
    自己所有之海寮村七里香50株賣給台端議定新臺幣伍萬元整
    」等字樣之讓渡證書交付乙○○。隔數日後因乙○○另要求
    甲○○提出擔保，甲○○遂另基於行使偽造私文書之犯意，
    將其於不詳時、地，冒偽「吳元三」名義，於票號435361號
    本票之發票人欄，簽立「吳元三」姓名並捺指印2枚，另於
    該本票之金額欄書寫票面金額為「伍萬元正」、「50,000」
    ，並於各該大小寫金額欄位上各捺指印1枚，但未填載發票
    日以致未完成發票行為而屬無效之本票1紙，充作擔保之憑
    證而持之行使交付乙○○，足生損害於「吳元三」及乙○○
    。
二、案經乙○○訴由臺灣臺南地方法院檢察署檢察官偵查起訴。
    理  由
一、按被告以外之人於審判外之陳述，雖不符合刑事訴訟法第15
    9條之1至第159條之4之規定，但經當事人於審判程序同意作
    為證據，法院審酌該言詞陳述或書面陳述作成時之情況，認
    為適當者，亦得為證據。當事人、代理人或辯護人於法院調
    查證據時，知有第159條第1項不得為證據之情形，而未於言
    詞辯論終結前聲明異議者，視為有前項之同意，刑事訴訟法
    第159條之5定有明文。查證人即被害人乙○○於偵查中之證
    述固係被告呂文豪以外之人於審判外之陳述，惟檢察官、被
    告及其辯護人於本院審判程序同意作為證據，且該等供述證
    據係由職司犯罪偵查之檢察官依法定正當程序作成，查無顯
    不可信之情狀，本院審酌上情認屬適當，依上開規定，自得
    為證據。另被告簽署之讓渡書、偽造之票號435361號本票、
    法務部戶政連結作業關於查無吳三元之查詢單、被告與被害
    人和解之調解筆錄等文書資料，經查該等文書並無何故意登
    載不實之顯不可信情況，依刑事訴訟法第159條之4各款之規
    定亦得採為證據。另由法務部調查局就被告之筆跡鑑定、指
    紋鑑定，係由所囑託之鑑定，依同法第208條第1項規定，亦
    得為證據，合先敘明。
二、有罪部分：
（一）訊據被告甲○○固坦承確有在票號435361號本票之發票人
      欄，簽立「吳元三」姓名，另於該本票之金額欄書寫票面
      金額為「伍萬元正」、「50,000」等文字，並於上開本票
      上捺指印而持之交付告訴人乙○○以行使上開無效本票之
      事實，但矢口否認有何被訴偽造私文書犯行，辯稱：上開
      票號435361號之空白本票，是告訴人於97年2月15日後數
      日攜至現場，因告訴人表示與人合夥為本案七里香購買事
      宜，需給其合夥人一個交代，乃要求其在該本票上隨意簽
      寫一姓名，其遂應告訴人之要求，在上開本票發票人欄簽
      立「吳元三」之姓名、捺指印，並隨意填寫一身分證統一
      編號及地址後，將之交予告訴人，伊不知此一行為犯罪云
      云。
（二）經查：
      (一)上開犯罪事實，除據被告前揭供述外，並經證人即告訴
        人乙○○於原審結證稱：伊係因某位友人向伊表示意欲
        栽種七里香，認有賺取價差之空間，乃經從事園藝工作
        ，綽號「阿雄」之友人楊家雄之介紹，向被告購買七里
        香植栽轉售該名友人；97年2月初，伊與楊家雄2人前往
        被告種植七里香之地點，當時見該處植栽之七里香約2
        、30株，高度約一公尺多，之後伊以電話與被告聯絡，
        表示欲購買50株七里香，當時被告在電話中表示現場有
        50株七里香，伊遂於97年2月15日前往被告植栽七里香
        之現場；惟伊與楊家雄於當日抵達現場後，發現現場栽
        種之七里香數量仍為2、30株，不足伊所欲購買之50株
        ，但因楊家雄告知被告所種植之七里香價格遠較其他園
        藝廠商低廉，而被告亦表示能夠於97年3月25日前將伊
        所購買之50株七里香交付，伊遂當場給付被告價金5萬
        元；又卷附「讓渡證書」係伊攜至現場，伊並要求被告
        在空白處簽名、捺印、填寫相關資料後交伊攜回；另本
        票部分，因被告當日無法交貨，伊要求被告提出擔保，
        被告遂立即由口袋中取出上開本票1紙交付；當時該本
        票業已記載金額、發票人姓名等項，並已捺指印；伊並
        未要求被告在該本票上簽寫「吳元三」姓名並捺指印等
        語（見原審卷第58至89頁）。此外，並有被告所簽立，
        上載「立讓渡書人甲○○今將自己所有之海寮村七里香
        50株賣給台端議定新臺幣伍萬元整」等字樣之讓渡證書
        及票號435361、面額5萬元，發票人為「吳元三」之未
        載發票日之無效本票各1紙在卷可憑（見97年度他字第
        970號卷第2頁、97年度交查字第1385號卷第35頁）。又
        檢察事務官於偵查中，透過法務部戶役政連結作業系統
        ，以上開本票所載「吳元三」身分證統一編號：Ｚ00000
        0000號查詢結果，並無該身分證統一編號所示之人，亦
        有法務部戶役政連結作業系統查詢資料1紙在卷可資佐
        證（見97年度交查字第619號卷第34頁）。
      (二)被告雖以前揭情詞置辯，然告訴人於原審審理時，以證
        人身分具結後，堅詞否認有要求被告於上開本票上書寫
        「吳元三」姓名並捺指印情事，而被告就此亦無法提出
        其他證據以供法院調查，則被告此部分辯詞是否屬實，
        已非無疑。況查被告於偵查中經通緝到案後，對於本案
        所涉上開本票，初於97年7月11日供承：該本票並非伊
        所簽發，伊交付告訴人之本票係伊本人簽名，並無一語
        提及告訴人有何要求伊在本票上簽寫「吳元三」姓名並
        捺指印等情（見97年度偵緝字第870號偵查卷第17頁）
        ，直至同年8月7日檢察事務官詢問時，始改稱該本票係
        應告訴人之要求在告訴人面前書寫「吳元三」姓名並捺
        指印云云（見97年度交查字第1385號卷第4頁）。所辯
        情節前後不一，復無其他證據佐證，自不能逕為有利於
        被告之認定。
      (三)另按除有正當理由而無法避免者外，不得因不知法律而
        免除刑事責任，刑法第16條前段定有明文。查被告於案
        發時為年滿49歲之成年人，有相當之社會經驗，其對於
        冒偽他人名義簽立文書、票據，乃法所不容乙節，衡情
        自無不知之理，且觀被告於97年12月22日檢察事務官詢
        以：「你在本票上簽【吳元三】之行為構成犯罪，是否
        認罪？」時。答稱：「認罪，我雖然知道本票上面不可
        以亂簽別人的名字，請考量我當時一時思慮不周」等語
        ，並簽名於該筆錄上（見97年度交查字第1385號卷第48
        頁），足認其對冒偽他人名義簽發本票或其他文書，確
        有違法性認識無疑，其於法院審理時，辯稱不知此行為
        違法云云，自無足取。
      (四)綜上所述，被告辯稱其係應告訴人之要求，而於票號43
        5361號未載發票日之空白本票上填寫票面金額、並冒偽
        「吳元三」名義簽名捺印，且不知所為係犯罪行為等情
        ，不足採信。本案事證明確，被告犯行已堪認定。
（三）按「本票為要式證券，發票年、月、日為本票絕對必要記
      載事項，如未記載，依票據法第11條前段之規定，其本票
      當然無效。又偽造有價證券罪並不處罰未遂，是冒用他人
      名義簽發本票，苟未記載發票年、月、日，因仍不具備有
      效票據之外觀，其偽造票據之行為未全部完成，尚不能責
      令擔負偽造有價證券罪責」；又「行使偽造私文書罪只須
      有足生損害於公眾或他人之危險即可，並非以確有損害事
      實之發生為構成要件；又未記載發票日期之本票，因欠缺
      票據法上規定應記載之事項，固不認其具有票據之效力，
      而不得視為有價證券，惟依其書面記載，如足以表示由發
      票人無條件付款之文義，仍不失為具有債權憑證性質之私
      文書」，最高法院89年度台上字第3717號、85年度台上字
      第495號判決意旨可資參照。經查：
      (一)被告冒偽「吳元三」名義所簽發，上載票面金額5萬元
        之本票，其上【並無發票年、月、日之記載】，有上開
        本票1紙在卷可憑（見97年度交查字第1385號卷第35頁
        ），則該本票既不具備有效票據之要件而非屬票據法規
        定之有效本票，揆諸上開法律規定，即不能責令被告擔
        負偽造有價證券罪責。公訴意旨認被告冒偽「吳元三」
        名義簽發上開未載發票日之本票，構成偽造有價證券犯
        行云云，尚有未洽。
      (二)又上開本票載明：「憑票准於…（到期日空白未填載）
        無條件擔任兌付…發票人吳元三」，顯有發票人「吳元
        三」見票將無條件付款之意，是依票據法第11條前段規
        定及前揭最高法院判決意旨，此一未填載發票日之無效
        本票雖非有價證券，仍不失為債權憑證性質之私文書。
（四）核被告所為，係犯刑法第216條、第210條之行使偽造私文
      書罪。被告於不詳時、地，冒偽「吳元三」名義為發票人
      而於該未載發票日之無效本票發票人欄簽寫「吳元三」姓
      名，並於發票人欄、金額欄捺指印共4枚，其於該無效本
      票上偽造「吳元三」簽名、指印之偽造署押行為，乃偽造
      私文書之低度行為，為行使之高度行為所吸收，均不另論
      罪。檢察官起訴意旨，認被告所犯係構成刑法第201條之
      偽造有價證券罪，尚有未洽，已如前述，惟其基本社會事
      實既屬相同，起訴法條應予變更。原審即審酌被告從事七
      里香栽種、買賣事宜，僅因告訴人嗣另要求提供擔保，即
      任意以虛偽之「吳元三」名義，簽發本票交付告訴人，雖
      該本票因未載發票日以致無效，但所為仍足生損害於告訴
      人、「吳元三」及正常金融秩序，且被告犯後雖坦承冒偽
      吳元三名義簽發該無效本票，但仍否認犯行，以及被告先
      前於97年12月間，賠償告訴人2萬元，之後於98年1月8日
      與告訴人成立調解，同意自98年2月10日起分六個月賠償
      告訴人合計6萬元，而調解成立迄今共支付1萬9千元，此
      業經告訴人於原審證述屬實，並有臺南市北區調解委員會
      98年刑調字第0007號調解筆錄1份（見98年度調偵字第182
      號卷第3頁）在卷可按，足認被告犯後已有賠償告訴人損
      失之舉，並非全無悔意等一切情狀，量處有期徒刑3月，
      並諭知易科罰金之折算標準。末以被告未曾因故意犯罪而
      受有期徒刑以上刑之宣告，有臺灣高等法院被告前案紀錄
      表在卷可憑，素行尚稱良好，其因一時短於思慮，罹此刑
      章，經此偵審科刑教訓，當知警惕，信無再犯之虞，復考
      量被告業已與告訴人達成和解，且迄今業已賠償告訴人3
      萬9千元等情，因認所宣告之刑以暫不執行為適當，併諭
      知緩刑2年，以勵自新。又卷附票號435361號無效本票上
      偽造之「吳元三」簽名1枚、指印4枚，均屬偽造之署押，
      應依刑法第219條之規定宣告沒收。
三、無罪部分：
（一）公訴意旨另以：被告於97年2月15日於臺南縣安定鄉海寮
      村其栽植七里香之處，因當日現有之七里香數量不足，乃
      基於意圖為自己不法所有之詐欺犯意，將上開冒偽「吳元
      三」名義簽名捺印之無效本票，連同前揭「讓渡證書」交
      付告訴人，並向告訴人訛稱：該本票係其表哥吳元三所簽
      發，致告訴人陷於錯誤，而預先交付貨款即現金5萬元予
      被告，嗣因雙方約定之交貨期限即97年3月25日屆至，被
      告非但未如期出貨，且逃匿無蹤。因認被告另涉有刑法第
      339條第1項之詐欺取財罪嫌云云。
（二）按犯罪事實應依證據認定之，無證據不得認定犯罪事實，
      刑事訴訟法第154條第2項定有明文。次按「刑法第339條
      第1項詐欺罪之成立，以意圖為自己或第三人不法所有，
      以詐術使人將本人或第三人之物交付為要件。所謂以詐術
      使人交付，必須被詐欺人因其詐術而陷於錯誤，若其所用
      方法，不能認為詐術，亦不致使人陷於錯誤，即不構成該
      罪」，最高法院46年台上字第260號判例意旨可資參照。
      且「刑法第339條之詐欺罪，係以行為人於客觀上施用詐
      術使人陷於錯誤，並於行為之初，即已意圖為不法之所有
      或意圖得財產上之不法利益，為其構成要件。又債務人於
      債之關係成立後，如有債務不履行之情形，在一般社會經
      驗上可能之原因甚多，縱令出於惡意而有遲延給付或不為
      給付之情事，苟無足以證明其債之關係發生時自始故意藉
      此從事財產犯罪之積極證據，根據刑事訴訟法第154條之
      規定，仍不得僅以債信違反之客觀事態，推定債務人自始
      有詐欺取財或詐欺得利之犯意」，臺灣高等法院83年度上
      易字第4895號判決意旨亦可參酌。
（三）查公訴意旨認被告另涉有上開詐欺取財犯嫌，無非以被告
      於偵查中，自承收取5萬元貨款後，未交付七里香予告訴
      人之供述、告訴人之指述及卷附讓渡證書、無效本票、法
      務部戶役政連結作業系統個人基本資料查詢結果各一紙為
      主要之論據。訊據被告固坦承向告訴人收取5萬元貨款，
      並將前揭無效本票及讓渡證書交付告訴人，而嗣後無法如
      期交貨等情，但堅決否認有何被訴詐欺犯行，辯稱：其有
      兩處栽植七里香之處所，兩處栽植之七里香之數量已超過
      告訴人所欲購買之數量；而97年2月15日簽立前揭「讓渡
      證書」及無效本票交付告訴人當時，與告訴人相約於同年
      3月25日交貨，但因下雨泡水以致部分栽植之七里香枯死
      ，其於栽植之七里香枯死後，曾前往彰化一帶搜尋與告訴
      人訂購之七里香大小相當之樹種補植，但因當時七里香價
      格昂貴，以致並無所獲，其並無詐欺犯意等語。
（四）經查：
      (一)本件告訴人於97年2月初及同年2月15日，兩度會同從事
        園藝工作之友人楊家雄前往被告栽植七里香之地點，均
        見被告確有栽植七里香，已據告訴人於本院審理中明確
        證述如上；且告訴人證稱：伊第一次前往被告栽種七里
        香之地點查看時，當場所見存活之七里香約2、30株，
        另有部分枯死之七里香；至97年2月15日再度前往現場
        時，現場之七里香仍為2、30株，不到50株（見原審卷
        第77至78、82頁）。則依告訴人上開證詞，本件被告從
        事七里香植栽工作，既經告訴人親自並會同從事園藝工
        作之專業人士前往現場勘查屬實，而告訴人於現場勘查
        過程，已發現部分枯死之七里香，顯見被告並未於告訴
        人前往勘查當時，有何刻意隱瞞七里香生長情況而施用
        詐術，致告訴人陷於錯誤而與其締約之舉。
      (二)又告訴人於原審結證稱：97年2月15日，伊雖於現場僅
        見2、30株七里香，但被告表示除該處之外，其於臺南
        縣安定鄉海寮村另有一栽種七里香之地點，能夠於97年
        3月25日前將約定之50株七里香交付；且伊亦曾前往被
        告栽種七里香之二處地點勘查等語（見原審卷第78、82
        頁），與被告所辯：伊曾帶同告訴人前往其栽種七里香
        之另一地點查看等語（見原審卷第92頁），並無齟齬。
        雖被告辯稱：其於上開二處所栽種之七里香，於97年2
        月15日當日已超過50株，但因告訴人所欲購買者係高度
        較矮之七里香，而其於另一地點栽種之七里香高度較高
        ，價格亦較昂貴，故其本意係繼續栽種該等高度較矮之
        七里香交付告訴人，屆時若數量不足，再以另一處較高
        大之七里香補足數額等語（見原審卷第97頁），未獲告
        訴人證實。然衡以告訴人與被告相約於97年3月25日交
        付50株七里香，此距告訴人97年2月15日交付貨款當時
        ，尚有一個月餘之時間，則被告本於自身栽種七里香之
        經驗，評估結果認為其可於97年3月25日將符合告訴人
        要求大小之七里香交付，乃收取告訴人交付之貨款，亦
        難認係施用詐術所為。
      (三)再者，被告於97年2月15日應告訴人之要求，於告訴人
        攜至現場之制式讓渡證書上，書立其本人之姓名、身分
        證統一編號及住址，此業據告訴人於原審證述明確（見
        原審卷第79頁），並有該讓渡證書1份在卷可憑（見97
        年度他字第970號卷第2頁）。查上開讓渡證書所載被告
        姓名、身分證統一編號及住址，均與被告之真實年籍資
        料相符，倘被告果有以虛偽之買賣騙取告訴人價金之不
        法所有意圖，衡情被告應無於該讓渡證書上書寫本人真
        實姓名及年籍資料以供告訴人查證之理。是本件起訴意
        旨，以被告冒偽「吳元三」名義簽發無效本票交付告訴
        人為由，認被告並無販售七里香予告訴人真意云云，尚
        屬速斷。
      (四)又被告於97年2月15日向告訴人收取貨款當時，嗣於數
        日後另交付冒偽「吳元三」名義，未載發票日之本票一
        紙予告訴人收執。然依告訴人所證情節，告訴人於97年
        2月15日前往被告栽種七里香現場之前，曾與被告電話
        聯絡，當時被告於電話中表明現場有50株七里香，伊始
        會同楊家雄前往現場；然抵達現場之後，發現數量不足
        ，而伊之所以仍願與被告進行交易，係因楊家雄告知被
        告所栽種之七里香較他處所販售者更為便宜之故（見原
        審卷第84、85頁）。則依告訴人上開證詞，本件告訴人
        之所以於被告無法當日出貨之情形下，仍願先行支付全
        數貨款，顯係因被告所販售之七里香售價低廉所致，難
        與被告所交付冒偽「吳元三」名義之無效本票有何密切
        關連。雖告訴人於原審結證稱：若被告並未提出上開冒
        偽「吳元三」名義之無效本票，伊雖仍會向被告購買，
        但不會先行付款，且會要求被告簽發其本人名義之本票
        作為擔保，並僅給付部分定金，而不會支付全部貨款云
        云（見原審卷第79至80頁）。然本件告訴人既證稱因被
        告販售之七里香價格低廉，故即便被告並未提出冒偽「
        吳元三」名義之無效本票，伊仍願與被告進行本次交易
        ，顯見其向被告購買七里香之決意甚堅，而伊於原審另
        證稱：「（問：他（即被告）要求你當天付多少現金？
        ）5萬一次付清」、「（問：你有無問他是否可以交貨
        的時候再付？）他說如果我不先付，如果有人來買，就
        會賣給別人」、「（問：所以你為了要買，就先交付現
        金？）對」等語（見原審卷第87頁），顯見告訴人之所
        以願意先行支付全數價金，亦係擔憂遭他人捷足先登，
        以致無法以低廉之價格向被告購買七里香所致。則伊於
        本院審理中證稱若被告並未交付上開無效本票，伊將僅
        給付部分定金云云，或係因本件被告最終並未依約交付
        七里香，致伊受有損失所致，殊難僅憑告訴人上開證詞
        ，逕為不利於被告之認定。
      (五)末查，本件檢察官起訴意旨，以被告於偵查中辯稱其收
        取告訴人交付之貨款後，有另行替告訴人購入七里香並
        代為種植云云，均屬虛捏為由，認被告於收取貨款當時
        ，即有詐騙貨款之不法所有意圖。然依告訴人於原審偵
        、審中供證情節，伊係以5萬元向被告購買特定大小之
        七里香50株，並非以5萬元為代價，要求被告為伊種植
        50株七里香。則被告究竟自何處取得符合雙方約定大小
        之七里香交付告訴人，本非告訴人所能置喙，是即便被
        告收受告訴人貨款之後，並未另行購買七里香種植，以
        致最終無法依約交付告訴人購買之七里香，充其量僅係
        民事債務不履行而已，殊難以此為由，逕指被告犯罪。
（五）綜上所述，本件告訴人交付現金5萬元向被告訂購七里香
      ，雖被告最終未能依約交付，然依現有證據資料，尚難認
      被告於收取該等貨款當時，有何施用詐術之舉，而被告最
      終無法交付七里香，亦僅屬契約義務之不履行，尚難以此
      最終債信違反之客觀事態，逕認其締約之初，即係出於意
      圖為自己不法所有之詐欺犯意。此外，檢察官復未能舉出
      其他積極證據足證被告確有本件詐欺犯行，應認此部分犯
      罪尚屬不能證明，依法就此部分為無罪判決之諭知。
四、本院審核，原審認為被告有罪部分，適用刑法第216條、第
    210條、第41條第1項前段、第219條、第74條第1項第1款，
    並審酌被告從事七里香栽種、買賣事宜，僅因告訴人嗣另要
    求提供擔保，而以虛偽之「吳元三」名義，簽發本件無效本
    票交付告訴人，足生損害於告訴人、「吳元三」及正常金融
    秩序，且被告犯後雖坦承冒偽吳元三名義簽發該無效本票，
    但仍否認犯行，以及被告已與告訴人達成民事和解，並分期
    償還告訴人金錢，認被告犯後已有悔意等一切情狀，量處有
    期徒刑3月，並諭知易科罰金之折算標準；及被告未曾因故
    意犯罪而受有期徒刑以上刑之宣告，有臺灣高等法院被告前
    案紀錄表在卷可憑，素行尚稱良好，其因一時短於思慮，罹
    此刑章，經此偵審科刑教訓，當知警惕，信無再犯之虞，復
    考量被告業已與告訴人達成和解並分期償還中，因認所宣告
    之刑以暫不執行為適當，併諭知緩刑2年，以勵自新。又卷
    附票號435361號無效本票上偽造之「吳元三」簽名1枚、指
    印4枚，均屬偽造之署押，應依刑法第219條之規定宣告沒收
    ；本院經核原判決此部分，其認事用法俱無不合，量刑亦稱
    妥適。又原審認為被告無罪部分，本院經核，於法亦無違背
    。檢察官上訴以：本件被告所涉犯之行使變造私文書罪及詐
    欺取財罪之行為，依起訴書犯罪事實欄之記載、原審判決事
    實及理由之認定，均係「被告於97年3月25日，在臺南縣安
    定鄉海寮村某處空地，將其於不詳時、地，冒偽『吳元三』
    名義，開立之本票交付予乙○○」此一行為。而被告行使偽
    造私文書係用以詐欺取財，係以一行為而觸犯數罪名，乃想
    像競合犯，應依刑法第55條規定，從重論以行使偽造私文書
    罪。本案既屬單一性案件，因其起訴對法院僅發生一訴訟關
    係，經審理終結，如認定一部分犯罪已經證明，他部分犯罪
    不能證明，則應就有罪部分於判決書之主文予以諭知，就無
    罪部分僅於判決書之理由欄加以論斷後，敘明毋庸於主文另
    為無罪諭知之理由為已足，揆諸上揭判決意旨甚明。惟原審
    未於判決理由說明何以認為係數罪，即遽行就詐欺取財部分
    另行為無罪之諭知，顯違反一訴一判之原理，亦有判決不載
    理由之違法云云。惟查：50株七里香之5萬元是告訴人於97
    年2月15日交給被告，而被告於同日交付本案讓渡書於告訴
    人收受，另本案無效本票係嗣後數日才再給告訴人等情，已
    據被告於本院審理時詳予供明在卷（見本院卷第37頁背面）
    。查被告交付本案無效本票係於收受告訴人5萬元之價金後
    數日，經告訴人要求被告另予保障才提出，且非同日所為，
    其間顯係二行為，而本案原起訴書即載「核被告甲○○所為
    ，係犯刑法第20l條第1項、同法第339條第1項之意圖供行使
    之用而偽造有價證券罪嫌、詐欺取財罪嫌。…又被告所犯上
    開二罪間，犯意各別、行為互殊，請予分論併罰。」（參見
    起訴書第4頁），亦認為被告所犯上開二罪間，犯意各別、
    行為互殊，應予分論併罰。則原審認為被告所為不構成刑法
    第339條第1項詐欺罪，自應為無罪判決之諭知，從而檢察官
    之上訴為無理由，應予駁回。
據上論斷，依刑事訴訟法第368條，判決如主文。
本案經檢察官林炎昇到庭執行職務。
中    華    民    國    99    年     3    月    16    日
                  刑事第一庭    審判長法  官  茆臺雲
                                      法  官  蔡長林
                                      法  官  王明宏
以上正本證明與原本無異。
偽造文書部分如不服本判決應於收受送達後10日內向本院提出上
訴書狀，其未敘述上訴理由者，並得於提起上訴後10日內向本院
補提理由書（均須按他造當事人之人數附繕本）「切勿逕送上級
法院」。
詐欺取財部分不得上訴。
                                      書記官  黃全忠
中    華    民    國    99    年    3     月    16    日
附錄本案論罪科刑法條全文：
中華民國刑法第210條：
偽造、變造私文書，足以生損害於公眾或他人者，處5年以下有
期徒刑。
中華民國刑法第216條：
行使第210條至第215條之文書者，依偽造、變造文載不實事項之
規定處斷。

司法院資訊處製作；財團法人民間司法改革基金會備份。
